【裁判字號】    98,家聲,335
【裁判日期】    981217
【裁判案由】    准許處分受監護人財產
【裁判全文】
臺灣彰化地方法院民事裁定             98年度家聲字第335號
聲  請  人  乙○○
相  對  人  甲○○
上聲請人聲請許可處分受監護人甲○○之財產事件，本院裁定如
下：
    主  文
准聲請人處分相對人即受監護人甲○○所有坐落彰化縣鹿港鎮○
○段一二五０地號、地目養、面積一二九平方公尺、權利範圍一
０六四分之七九八之土地乙筆。
聲請程序費用新台幣壹仟元由相對人負擔。
    理  由
一、本件聲請意旨略以：相對人甲○○前因疾病致已無法處理自
    己之事務，而於民國98年10月02日經本院宣告為禁治產人生
    效，聲請人為相對人甲○○之配偶兼法定監護人且今已年邁
    (76歲)，為籌措相對人甲○○之醫療費用及生活費用，僅得
    處分相對人甲○○所有坐落彰化縣鹿港鎮○○段1250地號、
    地目養、面積129平方公尺、權利範圍1064分之798之土地乙
    筆，以為經濟來源，俾供照護相對人。且相對人於受禁治產
    宣告前之97年11月26日已出售上開土地予訴外人林金在，尚
    未辦理所有權移轉登記，故林金在日前要求聲請人履行移轉
    登記義務，本件相對人甲○○為受監護宣告之人，為解決其
    生活、醫護所需，且履行債務，爰依民法第1101條第1、2項
    規定聲請裁定准予處分受監護人之財產等語。
二、按監護人對於受監護人之財產，非為受監護人之利益，不得
    使用、代為或同意處分。監護人為下列行為，非經法院許可
    ，不生效力：一、代理受監護人購置或處分不動產。二、代
    理受監護人，就供其居住之建築物或其基地出租、供他人使
    用或終止租賃，民法第1101條第1、2項分別定有明文。查聲
    請人主張相對人甲○○前因疾病致已無法處理自己之事務而
    經本院宣告為禁治產人，聲請人為相對人甲○○之配偶兼法
    定監護人，為籌措相對人甲○○之醫療費用及生活費用等，
    僅得處分相對人甲○○所有坐落彰化縣鹿港鎮○○段1250地
    號、地目養、面積129平方公尺、權利範圍1064分之798之土
    地乙筆，以為經濟來源，且相對人於受禁治產宣告前之97年
    11月26日已出售上開土地予訴外人林金在，尚未辦理所有權
    移轉登記等情，業據聲請人提出戶籍謄本、土地登記謄本、
    不動產買賣契約書為證。又相對人既因失智症經宣告為禁治
    產人，而此類疾病通常須長時間治療，故日常生活須陸續支
    出相關之醫療費用而增加生活開銷應可理解，且聲請人年事
    已高，相對人又因無法工作，賴由聲請人照顧，即無經濟來
    源。再者，本件既係相對人在受禁治產宣告前即出售系爭土
    地，則聲請人聲請處分系爭土地，實際上僅係履行債務之行
    為，對受監護人並無不利。從而聲請人聲請處分受監護人即
    相對人甲○○所有坐落彰化縣鹿港鎮○○段1250地號、地目
    養、面積129平方公尺、權利範圍1064分之798之土地乙筆，
    為有理由，應予准許，爰裁定如主文所示。
三、依非訟事件法第21條第1項、民法第1103條，裁定如主文。
中    華    民    國    98    年    12    月    17    日
                  家事法庭    法  官  詹秀錦
以上正本係照原本作成。
如對本裁定抗告，須於裁定送達後10日之不變期間內，向本院提
出抗告狀，並繳納抗告費新臺幣1,000元。
                              書記官  顧嘉文
中    華    民    國    98    年    12    月    17    日


司法院資訊處製作；財團法人民間司法改革基金會備份。
